臺灣高等法院臺中分院刑事判決
110年度上易字第436號

上  訴  人  
即  被  告  莊博智



上列上訴人因妨害自由等案件，不服臺灣臺中地方法院109年度
易字第3154號中華民國110年3月25日第一審判決（起訴案號：臺
灣臺中地方檢察署109年度偵字第28928號），提起上訴，本院判
決如下：
    主  文
上訴駁回。
    犯罪事實
一、莊博智於民國109年8月12日下午2時56分許，騎乘機車搭載
    其女友洪于晴，沿臺中市ＯＯＯＯＯOＯ行經該路與ＯＯ路之交岔路
    口附近時，因對其左側、由黃柏豪所駕駛營業大客車（下稱
    本案公車）之車行狀況有所不滿，遂將上開機車停靠於路邊
    ，脫下其所戴之安全帽（下稱本案安全帽）朝本案公車右側
    車身丟擲（其涉嫌毀損罪部分因未據告訴，非本件起訴範圍
    ），黃柏豪因而將本案公車停靠於ＯＯ路OＯOOO之1號前之公車
    停等區，下車查看狀況並報警處理。詎莊博智於同日下午2
    時57分許，見黃柏豪下車後，竟基於恐嚇危害安全之犯意，
    手持本案安全帽走向黃柏豪，作勢以本案安全帽攻擊黃柏豪
    ，且出言約黃柏豪在路邊單挑，並對黃柏豪口出：「我沒在
    怕，要走法院也來」等表示其不怕擔負刑事責任之言語，使
    黃柏豪心生畏懼，致生危害於黃柏豪之生命、身體安全(莊
    博智所涉公然侮辱罪部分，業經其於本院審理時撤回上訴而
    確定，故非本院審理範圍，附予說明)。
二、案經黃柏豪訴由臺中市政府警察局第二分局報告臺灣臺中地
    方檢察署檢察官偵查起訴。
    理  由
一、證據能力
(一)刑事訴訟法第159條之5規定：「被告以外之人於審判外之陳
    述，雖不符前四條之規定，而經當事人於審判程序同意作為
    證據，法院審酌該言詞陳述或書面陳述作成時之情況，認為
    適當者，亦得為證據。」、「當事人、代理人或辯護人於法
    院調查證據時，知有第159條第1項不得為證據之情形，而未
    於言詞辯論終結前聲明異議者，視為有前項之同意。」其立
    法意旨在於傳聞證據未經當事人之反對詰問予以核實，原則
    上先予排除，惟若當事人已放棄詰問或未聲明異議，基於證
    據資料愈豐富，愈有助於真實發現之理念，且強化言詞辯論
    原則，法院自可承認該傳聞證據例外擁有證據能力。經查，
    以下本案所引用被告以外之人於審判外之言詞或書面陳述之
    證據能力，檢察官、上訴人即被告莊博智（下稱被告）於本
    院審理時皆稱沒有意見（見本院卷第37至38、77頁），復未
    於言詞辯論終結前爭執或聲明異議（見本院卷第77至81頁）
    ，本院審酌前開證據作成或取得狀況，均無非法或不當取證
    之情事，亦無顯不可信之情況，且與待證事實具有關連性，
    依刑事訴訟法第159條之5第2項規定，自具有證據能力。
(二)刑事訴訟法第159條至第159條之5有關傳聞法則之規定，乃
    對於被告以外之人於審判外之言詞或書面陳述所為之規範；
    至非供述證據之書證及物證，其中書證部分若以該書面證據
    本身物體之存在或不存在作為證據者，係屬物證，性質上並
    非供述證據，應無傳聞法則規定之適用，如該非供述證據非
    出於違法取得，即不能謂其無證據能力。經查，本判決下列
    所引用之非供述證據，與本案待證事實具有關聯性，亦查無
    違法取得之情形，且檢察官及被告亦未爭執其證據能力，自
    得作為本案之證據。
二、認定犯罪事實所憑之證據及理由　
　　訊據被告矢口否認有何恐嚇危害安全之犯行，辯稱：我沒有
    拿安全帽作勢攻擊告訴人黃柏豪(下稱告訴人)，也沒有對告
    訴人說「我沒在怕，要走法院也來」，發生行車糾紛後我口
    氣可能有比較差，有對告訴人衝動，但並沒有恐嚇的言語云
    云（見本院卷第36至37、80至81頁）。經查：
(一)被告於109年8月12日下午2時56分許，騎乘機車搭載其女友
    即證人洪于晴行經ＯＯ路1段與ＯＯ路之交岔路口附近時，因對
    本案公車之車行狀況有所不滿，遂將上開機車停靠於路邊，
    脫下其所戴之本案安全帽朝本案公車右側車身丟擲，告訴人
    因而將本案公車停靠於ＯＯ路1段387之1號前之公車停等區，
    下車查看狀況並報警處理，以及被告於同日下午2時57分許
    ，見告訴人下車後，手持本案安全帽走向告訴人，且出言約
    告訴人在路邊單挑，講話有比較衝動、大聲等情，為被告於
    原審及本院準備、審理程序時所不爭（見原審卷第36、92至
    93、101頁，本院卷第36至37、80頁），且據證人即告訴人
    於警詢、偵訊及原審審理時證述明確（見偵卷第17至19、39
    至41頁，原審卷第83至92頁），並有本案公車行車紀錄器錄
    影畫面截圖、原審勘驗本案公車行車紀錄器錄影檔案之勘驗
    筆錄等在卷可佐（見核交卷第11至13頁，偵卷第21至23頁，
    原審卷第37至42、47至57頁），是此部分事實，堪以認定。
(二)被告固辯稱其未持本案安全帽作勢攻擊告訴人，亦未對告訴
    人口出「我沒有怕，要走法院也來」等語。然證人即告訴人
    於警詢及偵訊時已證稱：當時被告先拿著安全帽作勢要攻擊
    我，要對我造成不利等語（見偵卷第18、40頁）；於原審審
    理時亦具結證稱：被告有跟我說「我沒在怕，要走法院也來
    」，在我下車查看車體損傷時，被告遠遠的一直拿安全帽走
    過來，作勢要攻擊，我當下是為了要看車體有無損傷才下車
    等話（見原審卷第85、87頁），均明確證稱其遭被告以持本
    案安全帽作勢攻擊、口出有關不怕擔負刑事責任之言語等方
    式恫嚇等情，其前後證述尚屬一致。參以告訴人從本案公車
    下車後，被告於手持本案安全帽走向告訴人站立處之過程中
    ，不僅邊走邊徒手朝告訴人比劃，於接近告訴人站立處時，
    證人洪于晴迅速自被告右後方以左手拉住被告右手，且被告
    數度從告訴人前方換手拿取本案安全帽，並有以左手將本案
    安全帽舉向告訴人，再以右手拍一下本案安全帽等情，有前
    述本案公車行車紀錄器錄影畫面截圖及原審勘驗筆錄附卷為
    憑（見原審卷第38至39、47至51頁）；被告復自承：我有跟
    司機（即告訴人）說要找他單挑等語(見原審卷第101頁)。
    則依上開被告於告訴人下車後對告訴人所為之一連串舉動，
    及證人洪于晴出手拉住被告等情，告訴人指訴其遭被告持本
    案安全帽作勢攻擊，及被告對其口出上開有關不怕擔負刑事
    責任之言語等情，應堪採信。
(三)又被告於不滿本案公車之車行狀況後，既先脫下其所戴之本
    案安全帽朝本案公車右側車身丟擲，待告訴人從本案公車下
    車後，復手持本案安全帽走向告訴人，並作勢以本案安全帽
    攻擊告訴人，且約告訴人在路邊單挑、對告訴人口出「我沒
    在怕，要走法院也來」等有關其不怕擔負刑事責任之言語，
    業據本院認定如前。衡諸告訴人於案發時為本案公車之駕駛
    ，以及被告於手持本案安全帽走向告訴人之前，甫朝本案公
    車丟擲本案安全帽，及被告於手持本案安全帽靠近告訴人後
    ，尚對告訴人告以不怕因此擔負刑事責任等言語，而明確向
    告訴人表示其欲以武力、肢體衝突解決該行車糾紛等情，自
    足使告訴人心生畏懼，擔憂被告會以持本案安全帽或徒手攻
    擊等方式，危害其生命、身體安全。證人即告訴人雖曾於原
    審審理時證稱：當初被告作勢用安全帽作勢攻擊我的時候，
    因為我相信大家都是文明人，不會不理智，所以不會害怕；
    被告約我單挑時，因為路邊有很多人，車上也有乘客，我覺
    得被告應該不會真的出手攻擊我，所以我不會覺得害怕等語
    （見原審卷第86至88頁），然經原審審判長向告訴人說明並
    確認證人即告訴人之真意後，證人即告訴人於原審審理中證
    稱：被告靠近我之後，我會害怕，因為太近了，我怕被告真
    的拿安全帽打我，我也怕被告真的要跟我單挑，只是我不能
    示弱等語（見原審卷第87至89頁），堪認告訴人確因被告手
    持本案安全帽作勢攻擊，以及出言表達不怕擔負刑事責任等
    語之行為而心生畏懼。是衡諸基於面子、不願對外示弱等因
    素，縱內心有所畏懼，仍對外口出「不害怕」等與內在真實
    感受相異之話語等情形，尚屬常見，且於發生糾紛時，因考
    量眾目睽睽、現場有錄影設備等客觀情狀或其他因素而推認
    對方不會貿然為傷害等犯罪行為之主觀臆測，與是否因擔憂
    對方仍實際從事傷害等犯罪行為而心生畏懼之主觀感受，實
    可併存。自無從徒憑證人即告訴人上開於尚未清楚瞭解、認
    知問題內容前所為其「不會害怕」之證述，逕認告訴人未因
    本案被告行為心生畏懼。
(四)另證人洪于晴於偵訊及原審審理時固證稱：本案案發時，我
    沒有看到被告持安全帽作勢攻擊告訴人；當天被告拿安全帽
    去找告訴人，是要跟告訴人說安全帽的形狀與本案公車的受
    損狀況不一致，被告只是拿著安全帽跟告訴人講話；當天在
    等員警到場的過程中，被告有跟告訴人對話，但沒有發生爭
    執、起口角，我沒有聽到被告對告訴人說「我們來單挑」、
    「要不要告」、「我不欠這一條前科」等話語，我也沒有全
    程跟在被告旁邊等語（見原審卷第95至98頁）。然考量被告
    係於朝本案公車丟擲本案安全帽，以及告訴人從本案公車下
    車後，旋持本案安全帽走向告訴人站立處，則證人洪于晴所
    證稱被告係欲解釋本案公車受損狀況而持本案安全帽走向告
    訴人乙節，已非無疑，且證人洪于晴所為本案被告未與告訴
    人發生爭執、口角之證述，實與被告自承其因不滿本案公車
    之行車狀況而有出言約告訴人單挑乙情，亦相齟齬。輔以證
    人洪于晴與被告為同居之親密友人關係，益徵證人洪于晴前
    揭有利於被告之證詞，存有迴護被告、避重就輕以求被告脫
    免罪責之嫌，尚無從動搖業經本院認定明確之本案被告恐嚇
    危害安全犯行，自不足為被告有利之認定。
(五)綜上所述，被告所辯上情均不足採信。本案事證明確，被告
    犯行堪予認定，應依法論科 。
三、論罪科刑　
　　核被告所為，係犯刑法第305條之恐嚇危害安全罪。又被告
    雖在客觀上以持安全帽作勢攻擊、出言恫嚇等方式恐嚇危害
    告訴人之生命、身體安全，然因該等行為在時間、空間上有
    密切關係，獨立性極為薄弱，堪信被告係基於單一犯意，故
    依一般社會健全觀念，視為數個舉動之接續實施而以法律上
    一行為予以刑法評價，較為合理，應論該部分以接續犯之實
    質上一罪。
四、本院之判斷
　　原審認被告所犯恐嚇危害安全罪事證明確，適用刑法第305
    條、第41條第1項前段、刑法施行法第1條之1第1項等規定，
    審酌被告始終否認全部犯行之犯後態度，以及被告因不認同
    告訴人之駕駛行為，不思理性處理自身情緒，竟以持安全帽
    作勢攻擊告訴人、對告訴人口出相約單挑等恫嚇言語之方式
    ，致告訴人對自身生命、身體之安全恐懼不安，所為應予非
    難；且被告於原審法院判決前，尚未以和解或調解等方式賠
    償告訴人，足見本案損害猶未經被告為適當填補，並考量被
    告於本案行為前尚無前科紀錄，素行尚可，以及被告自陳國
    中肄業之智識程度、未婚、以廚師為業、現與女友同住、家
    庭經濟普通之生活狀況（見原審卷第102頁）等一切情狀，
    量處被告恐嚇危害罪有期徒刑3月，並諭知易科罰金之折算
    標準，復說明：被告所有、用以實施本案恐嚇危害安全犯行
    之安全帽1頂，既未扣案，若宣告沒收或追徵，不僅徒增執
    行之勞費，亦未必有助於預防犯罪，實欠缺宣告沒收或追徵
    之刑法上重要性，爰不予宣告沒收或追徵等情。經核原審認
    事用法並無違誤，量刑亦屬妥適，應予維持。被告上訴意旨
    仍執前詞，核無理由，應予駁回。　　
據上論結，應依刑事訴訟法第368條，判決如主文。
本案經檢察官陳建文提起公訴，檢察官陳幸敏到庭執行職務。
中　　華　　民　　國　　110 　年　　8 　　月　　25　　日
            刑事第四庭    審判長法　官  蔡  名  曜
　　　　　　　　　　　　        法　官  林  宜  民
　　　　　　　　　　　　　      法　官  邱  鼎  文
以上正本證明與原本無異。
不得上訴。
                                書記官  陳  宜  屏
　　　　　　　　　　　　　　　　
中　　華　　民　　國　　110 　年　　8 　　月　　25　　日
附錄本案論罪科刑法條全文：
中華民國刑法第305條
以加害生命、身體、自由、名譽、財產之事恐嚇他人，致生危害
於安全者，處2年以下有期徒刑、拘役或9千元以下罰金。